臺灣臺中地方法院刑事判決　　　　　　　95年度訴字第3500號
公　訴　人　臺灣臺中地方法院檢察署檢察官
被　　　告　戊○○
義務辯護人　楊俊彥律師
上列被告因強盜案件，經檢察官提起公訴（95年度偵字第20386
號），本院判決如下：
    主    文
戊○○意圖為自己不法之所有，攜帶兇器，以脅迫至使不能抗拒
，而取他人之物未遂，處有期徒刑年捌月。又意圖為自己不法
之所有，攜帶兇器，以強暴至使不能抗拒，而取他人之物未遂，
處有期徒刑貳年陸月。又意圖為自己不法之所有，攜帶兇器，以
強暴至使不能抗拒，而取他人之物，處有期徒刑柒年貳月。應執
行有期徒刑捌年陸月。
    犯 罪 事 實
一、戊○○前於民國93年間，因詐欺案件，經本院以93年度易字
    第2398號判處有期徒刑4月，緩刑2年確定，現尚在緩刑期間
    。詎猶不知警惕，竟意圖為自己不法之所有，先後為下列強
    盜犯行：
(一)、於95年8月4日16時20分許，身著黑色短袖上衣、黑色牛仔褲
    ，頭戴銀灰色半罩式安全帽及戴口罩，攜帶客觀上足供兇器
    使用之水果刀1把（長約10至15公分，未扣案），騎乘其所
    有之白色輕型機車（原車牌號碼為SXM-140號，惟懸掛戊○○於同年8月初在臺中縣太平市○○路竊取之不詳車牌，竊
    盜部分未據起訴），在臺中縣太平市○○街30巷10號丁○○
    之住處前，見丁○○將車輛停在路邊，正從後車廂拿取物品
    ，認有機可乘，隨即趨前亮出所攜帶之水果刀，向丁○○喝
    稱：「搶劫！把錢拿出來！」，以此脅迫方式至使丁○○不
    能抗拒，丁○○轉身欲逃跑之際，因極為驚恐而不慎摔倒，
    惟仍隨即起身按家門口電鈴，要求其子報案，戊○○見狀恐
    事跡敗露，旋即騎乘機車逃逸，致未得逞。
(二)、再於95年8月10日12時35分許，身著灰色長袖上衣、淺藍色
    牛仔褲，頭戴淺藍色半罩式安全帽，攜帶上開客觀上足供兇
    器使用之水果刀1把及騎乘上開機車，在臺中縣太平市○○
    路398巷道內，見乙○○獨自一人行走，即騎車趨前佯裝問
    路，隨即取出所攜帶之水果刀抵住乙○○身體，另一手則抓
    住乙○○之皮包，向乙○○喝令：「搶劫！把皮包交出來！
    」，乙○○不從，緊抓住皮包而與戊○○發生拉扯，於拉扯
    之間，乙○○之手指頭並遭戊○○所持之水果刀劃傷（傷害
    部分未據告訴），戊○○以此強暴方式至使乙○○不能抗拒
    ，嗣因該皮包帶子斷掉，乙○○趁隙抱著皮包往工廠裡面跑
    ，並高喊「救命！搶劫！」，戊○○恐事跡敗露，旋即牽起
    倒地之機車騎車加速逃離現場，致未得逞。
(三)、又於95年8月15日16時30分許，身著灰色長袖上衣、淺藍色
    牛仔褲，頭戴上開銀灰色半罩式安全帽，攜帶上開客觀上足
    供兇器使用之水果刀1把及騎乘上開機車，在臺中縣太平市
    ○○路2-18號太平市戶政事務所旁之停車場，見甲○○正在
    停機車，即將機車騎到甲○○旁邊，隨即亮出所攜帶之水果
    刀，向甲○○喝令：「把東西拿出來！」，以此脅迫方式至
    使甲○○不能抗拒，甲○○旋即閃到一旁，任由戊○○將其
    掛在機車踏板上方吊鉤處之皮包1只（內有現金新臺幣「下
    同」200元及甲○○之身分證件等物）取走，得手後隨即騎
    車逃逸。戊○○事後將現金留供己用，其餘證件及作案所使
    用之上開水果刀則丟棄在太平市○○路附近之草叢內。
　　嗣經員警根據丁○○等人報案紀錄，過濾路口監視錄影器並
    多方蒐證後，於95年8月22日上午9時30分許，因戊○○騎車
    未戴安全帽，且為警發現其機車與丁○○、甲○○遭強盜之
    作案機車相似，認其涉嫌重大，遂予以盤查，戊○○乃向警
    方坦承上開(一)、(三)強盜丁○○、甲○○之犯行；又戊○○在
    有偵查權限之人知悉犯罪人之前，主動向員警郭珠清等人陳
    明自己另涉犯上開(二)強盜乙○○之案件，而自首接受裁判，
    並帶同警方前往其居處搜索，起出其所有作案時所穿著之黑
    色短袖上衣、灰色長袖上衣、黑色牛仔褲、淺藍色牛仔褲各
    1 件及銀灰色及淺藍色半罩式安全帽各1頂等物。
二、案經臺中縣警察局霧峰分局報請臺灣臺中地方法院檢察署檢
    察官偵查起訴。
    理    由
一、本件證人即被害人丁○○、乙○○、甲○○於警、偵訊中之
    證詞，被告並未爭執，而本院審酌該警、偵訊筆錄作成時之
    情況，亦認為適當，是此部分之證據，依刑事訴訟法第159
    條之1第2項、第159條之5第2項規定，自有證據能力，合先
    敘明。
二、上揭犯罪事實，業據被告戊○○於警詢、偵訊中及本院審理
    時坦承不諱，核與證人即被害人丁○○、乙○○、甲○○於
    警詢、偵訊中及本院準備程序時（甲○○）證述之情節相符
    ，復有搜索扣押筆錄及扣押物品目錄表各1份、自白書、監
    視錄影畫面翻拍照片、被告作案衣著及機車照片、查獲照片
    、刑案現場測繪圖、車籍作業系統─查詢認可資料、員警職
    務報告等在卷可稽，且有上開黑色短袖上衣、灰色長袖上衣
    、黑色牛仔褲、淺藍色牛仔褲各1件及銀灰色及淺藍色半罩
    式安全帽各1頂扣案可資佐證，足見被告之自白與事實相符
    ，堪予採信。從而，本件事證明確，被告犯行均洵堪認定，
    應依法論科。
三、論罪科刑部分：
(一)、按刑法上之搶奪罪，其為奪取他人所有物雖與強盜罪無殊，
    但搶奪行為僅指乘人不及抗拒而為奪取者而言，如果施用強
    暴、脅迫，使人不能抗拒而為奪取，即應成立強盜之罪；至
    所謂強暴、脅迫之手段，祇須抑壓被害人之抗拒，足以喪失
    其意思自由為已足，縱令被害人實際並無抗拒行為，仍於強
    盜罪之成立不生影響；且強盜罪之所謂「不能抗拒」，係指
    行為人所為之強暴、脅迫等不法行為，就當時之具體事實，
    予以客觀之判斷，足使被害人身體上或精神上達於不能或顯
    難抗拒之程度而言（最高法院20年非字第84號判例、64年台
    上字第1165號判例、92年度台上字第4240號判決、94年度台
    上字第2266號判決意旨參照）。又按刑法第321條第1項第3
    款所謂之兇器，其種類並無限制，凡客觀上足對人之生命、
    身體、安全構成威脅，具有危險性之兇器均屬之（最高法院
    79年台上字第5253號判例意旨參照）。查本件被告所持用以
    犯強盜案件之水果刀長約10至15公分，屬金屬材質，為被告
    所自承，自足以為殺傷人之生命、身體之器械，要係具有危
    險性之兇器無誤。第查被告意圖為自己不法所有，亮出所攜
    帶之水果刀，向丁○○喝稱：「搶劫！把錢拿出來！」；及
    向甲○○喝令：「把東西拿出來！」，而被害人係獨行婦女
    ，處於上開情形之下，顯已在被告之脅迫下達於喪失意思自
    由而不能抗拒之程度；又被告意圖為自己不法所有，取出所
    攜帶之水果刀抵住乙○○身體，另一手則抓住乙○○之皮包
    ，向乙○○喝令：「搶劫！把皮包交出來！」，乙○○不從
    ，緊抓住皮包而與戊○○發生拉扯，於拉扯之間，乙○○之
    手指頭並遭戊○○所持之水果刀劃傷，且被害人係獨行婦女
    ，處於上開情形之下，亦顯已在被告之強暴行為下達於喪失
    意思自由而不能抗拒之程度，是被告上開所為均係犯強盜罪
    無訛。又被告前揭犯罪事實欄(一)、(二)犯行，雖已著手實施強
    盜行為，然未生取得財物之結果，故核被告犯罪事實欄(一)(二)
    所為，均係犯刑法第330條第2項、第1項之加重強盜未遂罪
    ；犯罪事實欄(三)所為，係犯刑法第330條第1項之加重強盜既
    遂罪。
(二)、被告犯罪事實欄(一)、(二)所為，已著手於犯罪行為之實施，而
    未至取得財物之結果，為未遂犯，應依刑法第25條第2項之
    規定減輕其刑。
(三)、被告犯罪事實欄(二)強盜被害人乙○○部分，在有偵查權限之
    人知悉犯罪人之前，主動向員警郭珠清陳明自己涉犯該案件
    ，業經員警郭珠清於本院審理時到庭證述明確（本院卷第32
    至34頁），其對於上開未發覺之罪自首而接受裁判，應依刑
    法第62條前段之規定，減輕其刑，並依法遞減之。
(四)、被告所犯上開各罪間，犯意各別，且均在95年7月1日刑法修
    正施行廢除連續犯之後，均應分論併罰之。
(五)、爰審酌被告有如犯罪事實欄之前科，素行不佳，猶不知悔悟
    ，正值青壯之年，卻不思以正途賺取所需，竟趁女子獨行之
    際，持水果刀加以強盜財物，嚴重敗壞社會治安，行為殊不
    可取，惟念其犯後能坦承犯行，態度良好，實際犯罪所得僅
    為200元，並自陳因有一女兒需扶養，經濟及情緒均不穩定
    ，故為本次犯行，有診斷證明書一份在卷可稽；暨其犯罪之
    動機、目的、手段及未能與被害人達成和解，然被害人甲○○到表示願意原諒被告等一切情狀，分別量處如主文所示之
    刑，並定其應執行之刑，以資懲儆。至本件被告之義務辯護
    人雖以被告罹患憂鬱症、有多次自戕紀錄、家中有11歲女兒
    待養，經濟及情緒均不穩定，從而因一時失慮致罹刑章，其
    犯罪情狀猶可憫恕，應有刑法第59條酌量減輕其刑之適用云
    云。然刑法第五十九條之酌量減輕其刑，必須犯罪另有特殊
    之原因與環境等等，在客觀上足以引起一般同情，認為即予
    宣告法定低度刑期尤嫌過重者，始有其適用，最高法院著有
    45 年台上1165、51年台上字第899號判例可循。本件被告三
    次持水果刀強盜獨行女子，惡性非輕，辯護人所指之上開原
    因，本院已據為量刑之參酌，且依上開判例意旨所述，尚難
    適用減刑之寬典，附此敘明。
(六)、至扣案之黑色短袖上衣、灰色長袖上衣、黑色牛仔褲、淺藍
    色牛仔褲各1件及銀灰色及淺藍色半罩式安全帽各1頂等物，
    檢察官雖請求依刑法第38條第1項第2款宣告沒收，惟上開物
    品乃被告犯上開各罪所著之衣物，及被告作案所騎用之上開
    機車，均足供作為被告犯罪之證明，惟並非被告專供犯罪所
    用之物，業據被告供述明確（本院卷第20、21頁），本院認
    尚無沒收之必要；又被告作案所持用之上開水果刀1把，未
    據扣案，且被告供承業已丟棄，亦無證據證明現仍存在，為
    免執行之擾，爰均不為沒收之宣告，附此敘明。
據上論斷，應依刑事訴訟法第299條第1項前段，刑法第330條第
1項、第2項、第25條第2項、第62條前段、第51條第5款，判決如
主文。
本案經檢察官丙○○到庭執行職務
中　　華　　民　　國　　96　　年　　1 　　月　　4 　　日
                  刑事第八庭    審判長法  官   朱光國
                                      法  官   鍾堯航
                                      法  官   洪堯讚
上正本證明與原本無異。
如不服本判決，應於送達後十日內向本院提出上訴狀（須附繕本
），上訴於台灣高等法院台中分院。
                                      書記官  柳寶倫
中　　華　　民　　國　　96　　年　　1 　　月　　4 　　日
附錄論罪科刑法條
中華民國刑法第330條
（加重強盜罪）
犯強盜罪而有第 321 條第 1 項各款情形之一者，處 7 年以上有
期徒刑。
前項之未遂犯罰之。
